臺灣臺南地方法院刑事判決
110年度訴字第442號
公  訴  人  臺灣臺南地方檢察署檢察官
被      告  羅志菘


選任辯護人  郭俐文律師（法律扶助律師）
上列被告因公共危險等案件，經檢察官提起公訴（109年度偵字
第17492、21196號、110年度偵字第913號），本院判決如下：
    主    文
羅志菘犯非法寄藏非制式手槍罪，處有期徒刑貳年捌月，併科罰
金新臺幣捌萬元，罰金如易服勞役，以新臺幣壹仟元折算壹日。
扣案如附表所示之物均沒收。
    犯罪事實
一、羅志菘明知可發射子彈具有殺傷力之非制式手槍及子彈，均
    為槍砲彈藥刀械管制條例所定之管制物品，非經主管機關許
    可，不得無故寄藏，竟基於非法寄藏可發射子彈具有殺傷力
    之非制式手槍、子彈之犯意，於民國109年9月18日7時許，
    在其位於臺南市○○區○○路00巷00號住處內，受友人鄧圳發之
    委託，將鄧圳發所持有如附表所示具有殺傷力之槍彈藏放其
    上址住處。嗣經警調查鄧圳發、李騏宇所涉持槍射擊他人車
    輛之案件（鄧圳發、李騏宇均由本院另行審理），調閱、比
    對路口監視器錄影畫面後，於同日11時50分許，攔查鄧圳發
    駕駛之車牌號碼0000-00號自用小客車，復經鄧圳發告知另
    案所使用如附表所示之槍彈已交由羅志菘藏匿，並帶同警方
    前往羅志菘上址住處，經羅志菘指出槍彈藏放之處且同意搜
    索後，警方遂自該處扣得如附表所示之槍彈。
二、案經臺南市政府警察局第一分局報告臺灣臺南地方檢察署檢
    察官偵查起訴。 。
    理  由
壹、證據能力部分：
    按被告以外之人於審判外之陳述雖不符刑事訴訟法第159條
    之1至之4等4條之規定，而經當事人於審判程序同意作為證
    據，法院審酌該言詞陳述或書面陳述作成時之情況，認為適
    當者，亦得為證據，同法第159條之5第1項定有明文。經查
    ，本案下列據以認定被告羅志菘犯罪所引用之供述證據，因
    被告及辯護人於本院準備、審理程序時，均表示同意作為證
    據，而本院審酌上開供述證據資料製作時之情況，無不當取
    供及證明力明顯過低之瑕疵，認以之作為證據應屬適當，揆
    諸前開規定，認上開證據應有證據能力。除上開供述證據外
    ，本案下列據以認定被告犯罪之非供述證據，並無證據證明
    係公務員違背法定程序取得，依同法第158條之4規定反面解
    釋，亦均有證據能力。　　　　
貳、認定事實所憑之證據及理由：
一、上揭犯罪事實，業據被告於警詢、偵查及本院準備、審理程
    序時均坦承不諱，核與證人即共同被告鄧圳發、李騏宇分別
    於警詢及偵查之證述，均相符合，復有臺南市政府警察局第
    一分局扣押筆錄、扣押物品目錄表及收據各1份、臺南市政
    府警察局槍枝初步檢視報告表3份及照片28張、內政部警政
    署刑事警察局109年10月30日刑紋字第1098008363號鑑定書
    、110年1月18日刑鑑字第1098006688號鑑定書各1份在卷可
    稽，暨扣案如附表所示之槍彈可資憑證。而扣案如附表所示
    之槍彈，經送內政部警政署刑事警察局鑑定，鑑定結果如附
    表所示，均具殺傷力，有前述該局之鑑定書存卷可參，足認
    被告前揭任意性之自白核與事實相符，足以採信。從而，本
    案事證明確，被告犯行堪以認定，應依法論科
參、論罪科刑：　　
一、核被告所為，係犯槍砲彈藥刀械管制條例第7條第4項之非法
    寄藏非制式手槍罪、同條例第12條第4項之非法寄藏子彈罪
    。又被告取得如附表所示之槍彈後之持有行為，係寄藏之當
    然結果，不另論罪。又起訴書之犯罪事實已載明被告本案係
    非法「寄藏」槍彈，惟就所涉犯法條誤載為非法「持有」槍
    彈，此部分業經蒞庭檢察官於審理程序中當庭更正（見本院
    卷第314頁），本院自毋庸更變更起訴法條。　　
二、按非法製造、轉讓、持有、寄藏槍砲彈藥刀械等違禁物，所
    侵害者為社會法益，如所製造、轉讓、持有、寄藏客體之種
    類相同（如同為手槍，或同為子彈者），縱令同種類之客體
    有數個（如數枝手槍、數顆子彈），仍為單純一罪，不發生
    想像競合犯之問題；若同時製造、轉讓、持有、寄藏二不相
    同種類之客體（如同時持有手槍及子彈），則為一行為觸犯
    數罪名之想像競合犯。經查，被告非法寄藏如附表所示之非
    制式手槍3枝、子彈13顆，應各僅成立單純一非法寄藏非制
    式手槍罪及一非法寄藏子彈罪。　　
三、被告自109年9月18日7時許至共同被告鄧圳發帶同警方前往
    其住處取槍止，寄藏如附表所示之槍彈，核屬繼續犯，應各
    論以單一寄藏行為。又被告以一寄藏行為同時觸犯上開2罪
    名，屬想像競合犯，應依刑法第55條規定，從一重之非法寄
    藏非制式手槍罪處斷。
四、槍砲彈藥刀械管制條例第18條第1項、第4項不予適用之說明
    ：
  ㈠辯護人主張本案雖係共同被告鄧圳發遭警逮捕後，主動告知
    如附表所示之槍彈藏匿於被告住處，然當時僅有共同被告鄧
    圳發一己之詞，難謂警方就被告寄藏槍彈有確切根據得為合
    理懷疑，而被告於警方前往其住處搜索時，主動坦承槍彈寄
    藏位置，倘被告未自白並供出槍彈來源為共同被告鄧圳發，
    警方仍須聲請搜索票，甚至送請內政部警政署刑事警察局鑑
    定，始有客觀證據認定槍彈來源為共同被告鄧圳發，故被告
    應有槍砲彈藥刀械管制條例第18條第1項、第4項減刑規定適
    用等語。　
　㈡按犯本條例之罪自首，並報繳其持有之全部槍砲、彈藥、刀
    械者，減輕或免除其刑；犯本條例之罪，於偵查或審判中自
    白，並供述全部槍砲、彈藥、刀械之來源及去向，因而查獲
    或因而防止重大危害治安事件之發生者，減輕或免除其刑，
    槍砲彈藥刀械管制條例第18條第1項前段、第4項前段分別定
    有明文。又所謂自首，係以對於未發覺之犯罪，在有偵查犯
    罪職權之公務員知悉犯罪事實及犯人之前，向職司犯罪偵查
    之公務員坦承犯行，並接受法院之裁判而言。苟職司犯罪偵
    查之公務員已知悉犯罪事實及犯罪嫌疑人後，犯罪嫌疑人始
    向之坦承犯行者，為自白，而非自首。又所謂發覺，不以有
    偵查犯罪之機關或人員確知其人犯罪無誤為必要，僅須有確
    切之根據得為合理之可疑者，即屬發覺。經查，本案係因共
    同被告鄧圳發、李騏宇等人，先後於109年9月17日、18日駕
    車前往臺南市○區○○路0段000○000號處，分別有持刀械傷人
    、發射信號彈引燃火勢、持槍射擊他人車輛之情事，警方獲
    報後，隨即調閱路口監視器錄影畫面比對，進而查悉共同被
    告鄧圳發、李騏宇駕駛之車輛係車牌號碼0000-00號自用小
    客車，遂於18日11時50分許，在臺南市北區小東路與東光路
    口攔查上開自用小客車，因此查獲共同被告鄧圳發、李騏宇
    ，復經共同被告鄧圳發主動告知警方，其犯案使用如附表所
    示槍彈等物係藏匿於被告住處，並帶同警方前往查獲扣押等
    情，此有被告、共同被告鄧圳發、李騏宇之警詢及偵查筆錄
    、臺南市政府警察局第一分局111年2月6日南市警一偵字第1
    110063806號函文暨所附之職務報告在卷足證。準此而論，
    可知於被告向警方供承本案寄藏槍彈犯行之前，警方已有確
    切根據，得為合理可疑被告涉有本案寄藏槍彈罪嫌，顯非徒
    憑主觀懷疑，至為明確，足認警方業已發覺被告本案犯罪在
    先。嗣被告雖於警方前往其住處時即坦承犯行，並同意搜索
    且明示藏放所在地，讓警方取出如附表所示之槍彈，惟仍僅
    屬自白，而與自首之要件不符，且警方亦無因被告自白，而
    查獲或防止重大危害治安事件之發生，當無依槍砲彈藥刀械
    管制條例第18條第1項前段、第4條前段減輕其刑之餘地。至
    辯護人上開主張，僅屬被告自己之犯罪事實如何認定之範疇
    ，俱不影響本院對於其自首與否、抑或因而查獲、防止重大
    危害治安事件發生之評斷，故此部分辯護意旨，誠難採憑。
五、刑法第59條適用之說明：
　　按刑法第59條規定犯罪之情狀可憫恕者，得酌減其刑。其所
    謂「犯罪之情狀」，與同法第57條規定科刑時應審酌之一切
    情狀，並非有截然不同之領域，於裁判上酌減其刑時，應就
    犯罪之一切情狀，予以全盤考量，審酌其犯罪有無可憫恕之
    事由（即有無特殊之原因及環境，在客觀上足以引起一般同
    情，以及宣告法定最低度刑，是否猶嫌過重等），以為判斷
    。又槍砲彈藥刀械管制條例第7條第4項之法定最低本刑為5
    年以上有期徒刑，然對於同處於此類狀態之犯罪者，其原因
    動機不一，犯罪情節未必盡同，或有犯罪集團、黑道份子為
    擁槍自重而持有槍枝者，或有為供從事其他犯罪使用而持有
    槍枝者，亦有因特殊傳統文化而持有槍枝者，甚或有因其他
    因素而偶然、短暫持有槍枝者，其持有槍枝之行為所造成危
    害社會之程度自屬有異，但法律科處此類犯罪，所涉法定最
    低本刑卻同為5年以上有期徒刑，不可謂不重；於此情形，
    倘依其情狀處以較法定刑度為低之有期徒刑，即足以懲儆，
    並可達防衛社會秩序安全之目的者，自非不可依客觀之犯行
    與主觀之惡性二者加以考量其情狀是否有可憫恕之處，適用
    刑法第59條之規定酌量減輕其刑，期使個案裁判之量刑能斟
    酌至當，符合比例原則。經查，被告寄藏如附表所示槍彈之
    行為，固值非難，惟細究原因係共同被告鄧圳發、李騏宇等
    人先持槍彈犯案後，深怕檢警查獲，一時情急之下，始前往
    被告住處將槍彈託其藏放，故被告從未有持槍彈危害他人生
    命財產或社會秩序之意圖，亦未參與共同被告鄧圳發、李騏
    宇等人所涉其他刑事案件，犯罪動機僅係因朋友情誼受人之
    託，尚屬單純，且實際寄藏槍彈之時間不過5小時，歷時非
    長，是其主觀惡性及犯罪情節與一般不法或幫派份子擁槍自
    重、藉此尋釁滋事之行為自是有別，仍有透過積極矯正以回
    歸正途之高度可能，自不宜遽入重刑，綜上所述，倘被告以
    上述最低法定本刑相繩，衡之其本案犯罪情狀，尚有情輕法
    重之憾，客觀上以一般國民生活經驗法則為檢驗，當足以引
    起一般人同情，存有堪值憫恕之處，爰依刑法第59條酌量減
    輕其刑。
六、爰審酌被告僅因受共同被告鄧圳發之託，竟非法寄藏如附表
    所示之槍彈，所為實有不該，惟考量被告始終坦承犯行，且
    警方前往其住處時，亦同意警方搜索並明示槍彈藏匿之處，
    積極配合警方調查，態度尚佳，兼衡其供稱為高職畢業、從
    事高樓外牆清洗工作、目前因另案易服社會勞動，收入不穩
    定，月薪約新臺幣2萬元等一切情狀，量處如主文所示之刑
    ，並就罰金部分諭知易服勞役之折算標準。　　　　
肆、沒收：
    扣案如附表所示之槍彈，除已試射之子彈因擊發不具殺傷力
    而喪失原有效用，不予沒收外，其餘核屬違禁物，均應依刑
    法第38條第1項規定，宣告沒收。
據上論斷，應依刑事訴訟法第299 條第1 項前段，判決如主文。
本案經檢察官蔡佳蒨提起公訴，檢察官黃慶瑋、莊士嶔到庭執行
職務。

中　　華　　民　　國　　111 　年　　3 　　月　　30　　日
　　　　　　　　　刑事第十五庭  審判長法  官  莊政達
　　　　　　　　　                    法  官  李音儀
　　　　　　　　　                    法  官  陳貽明　　
以上正本證明與原本無異。
如不服本判決應於收受本判決後20日內向本院提出上訴書狀，並
應敘述具體理由。其未敘述上訴理由者，應於上訴期間屆滿後20
日內向本院補提理由書狀（均須按他造當事人之人數附繕本）「
切勿逕送上級法院」。 
　　　　　　　　　　　　　　　　　    書記官  洪翊學　　
中　　華　　民　　國　　111 　年　　4 　　月　　6 　　日

附表：
編  號   扣    案     物     品 數量    備    註   1 送鑑手槍1枝（槍枝管制編號0000000000），認係非制式手槍，由仿HK廠USPCOMPACT型手槍外型製造之槍枝，組裝已貫通之金屬槍管而成。 1枝 擊發功能正常，可供擊發適用子彈使用，認具殺傷力。   2 送鑑手槍1枝（槍枝管制編號0000000000），認係非制式手槍，由仿手槍外型製造之槍枝，組裝已貫通之金屬槍管而成。 1枝 擊發功能正常，可供擊發適用子彈使用，認具殺傷力。   3 送鑑手槍1枝（槍枝管制編號0000000000），認係非制式手槍，由仿手槍外型製造之槍枝，組裝已貫通之金屬槍管而成。 1枝 擊發功能正常，可供擊發適用子彈使用，認具殺傷力。   4 送鑑子彈13顆，研判均係口徑9x19mm制式子彈。 （臺南市政府警察局第一分局扣押物品目錄表編號6之12顆、編號8之1顆，共13顆） 13顆 採樣5顆試射（即扣押物品目錄表編號6之12顆中採樣4顆、扣押物品目錄表編號8之1顆），均可擊發，認具殺傷力。 

附錄本案論罪科刑法條全文
槍砲彈藥刀械管制條例第7條
未經許可，製造、販賣或運輸制式或非制式火砲、肩射武器、機
關槍、衝鋒槍、卡柄槍、自動步槍、普通步槍、馬槍、手槍或各
類砲彈、炸彈、爆裂物者，處無期徒刑或7年以上有期徒刑，併
科新臺幣3千萬元以下罰金。
未經許可，轉讓、出租或出借前項所列槍砲、彈藥者，處無期徒
刑或5年以上有期徒刑，併科新臺幣1千萬元以下罰金。
意圖供自己或他人犯罪之用，而犯前二項之罪者，處死刑或無期
徒刑；處徒刑者，併科新臺幣5千萬元以下罰金。
未經許可，持有、寄藏或意圖販賣而陳列第1項所列槍砲、彈藥
者，處5年以上有期徒刑，併科新臺幣1千萬元以下罰金。
意圖供自己或他人犯罪之用，以強盜、搶奪、竊盜或其他非法方
法，持有依法執行公務之人所持有之第1項所列槍砲、彈藥者，
得加重其刑至二分之一。
第1項至第3項之未遂犯罰之。

槍砲彈藥刀械管制條例第12條
未經許可，製造、販賣或運輸子彈者，處1年以上7年以下有期徒
刑，併科新台幣500萬元以下罰金。
未經許可，轉讓、出租或出借子彈者，處6月以上5年以下有期徒
刑，併科新台幣300萬元以下罰金。
意圖供自己或他人犯罪之用，而犯前二項之罪者，處3年以上10
年以下有期徒刑，併科新台幣700萬元以下罰金。
未經許可，持有、寄藏或意圖販賣而陳列子彈者，處5年以下有
期徒刑，併科新台幣300萬元以下罰金。
第1項至第3項之未遂犯罰之。